ACORDAO-COMPLETO-2414274

ACÓRDÃO 6350/2020 ATA 18/2020 - SEGUNDA CÂMARA

VISTOS, relatados e discutidos estes autos de Embargos de Declaração opostos pelos Srs. Luis Henrique de Oliveira Resende e Talmo Silva Amaro Pessanha em face do Acórdão 5163/2020-TCU-Segunda Câmara;
	ACORDAM os Ministros do Tribunal de Contas da União, reunidos em Sessão Plenária, diante das razões expostas pelo relator, com fulcro nos arts. 32, inciso II, e 34 da Lei 8.443/1992, c/c os arts. 277, inciso III, e 287 do Regimento Interno/TCU, em:
	9.1. conhecer dos Embargos de Declaração opostos pelos Srs. Luís Henrique de Oliveira Resende e Talmo Silva Amaro Pessanha para, no mérito, rejeitá-los e manter inalterada a deliberação recorrida;
	9.2. dar ciência da presente deliberação aos embargantes.

Embargos de declaração interposto por Luis Henrique de Oliveira Resende,Talmo Silva Amaro Pessanha contra o Acórdão 5163/2020  TCU  2ª Câmara

Segunda Câmara

Fundo Especial de Assistência Financeira Aos Partidos Políticos - Fundo Partidário.

3. Interessados/Responsáveis/Recorrentes:
3.1. Responsáveis: Diretório Nacional do Partido Trabalhista do Brasil (PTdoB) (59.933.952/0001-00); Luis Henrique de Oliveira Resende (XXX.609.106-XX); Talmo Silva Amaro Pessanha (XXX.226.606-XX).
3.2. Recorrentes: Luís Henrique de Oliveira Resende (XXX.609.106-XX); Talmo Silva Amaro Pessanha (XXX.226.606-XX).

13.1. Ministros presentes: Ana Arraes (Presidente), Augusto Nardes, Aroldo Cedraz (Relator) e Raimundo Carreiro.
13.2. Ministros-Substitutos presentes: Marcos Bemquerer Costa e André Luís de Carvalho.

Talmo Silva Amaro Pessanha

AROLDO CEDRAZ

Ministro Aroldo Cedraz.

Os presentes Embargos de Declaração foram opostos em face do Acórdão 5163/2020-TCU-Segunda Câmara, julgado na sessão telepresencial de 7/5/2020 (Ata 13/2020 - 2ª Câmara) , o qual examinou Tomada de Contas Especial instaurada pelo Tribunal Superior Eleitoral (TSE) em desfavor dos Srs. Luís Henrique de Oliveira Resende, Talmo Silva Amaro Pessanha e Lucas Teixeira Machado, nas condições de Presidente, Primeiro-Tesoureiro e Segundo-Tesoureiro do Diretório Nacional do Partido Trabalhista do Brasil - PTdoB (atual Avante) , respectivamente, em virtude da não comprovação da boa e regular aplicação dos recursos oriundos do Fundo Partidário referentes ao exercício financeiro de 2007.
2.	À peça 119, consta a peça recursal que, no mérito, em sua essência, transcrevo a seguir:
"II. Do acórdão embargado
Em síntese, o acórdão embargado entendeu pelo arquivamento do feito sem julgamento do mérito, mantendo a responsabilidade e o débito. Confira-se seu inteiro teor: 
 (...) 
Conforme as razões seguintes, o r. acórdão deve esclarecimentos, os quais, caso sanados, demandam, inclusive, a sua reforma.
III - Da prescrição da pretensão de ressarcimento ao erário pelo TCU: matéria de ordem pública 
	Como reconhecido pelo acórdão ora embargado, a citação válida sem vícios ainda não foi praticada nos autos, tendo a unidade técnica sugerido, inclusive, a realização de nova citação.
	Ainda, do próprio voto do Ministro relator, é possível identificar a compreensão na linha de que não houve a citação válida, razão pela qual entendeu possível o arquivamento do feito nos termos do art. 19, parágrafo único, da IN TCU-71/20124 , c/c o art. 93 da Lei nº 8.443/925 e arts. 169, inciso VI, e 213 do Regimento Interno do TCU. Veja-se:
 (...) 
	Encontra-se, portanto, assentada a inexistência de citação válida até o presente momento. Ainda, conforme se retira do voto, os fatos remontam ao ano de 2007. Confira-se:
 (...) 
	Confere-se, portanto desde logo, lapso temporal superior a 10 (dez) anos entre a data da ocorrência dos fatos até o período atual (ano corrente de 2020) , em que não houve, ainda, citação válida. E, ainda que fosse considerada válida a citação (eivada de vícios) realizada em 08/11/2017, verifica-se lapso temporal extenso (mais de 5 anos) em relação à data dos fatos. 
	Pela eventualidade, ainda que se pudesse compreender a citação (nula) realizada em 02/09/2011 como válida, seria necessário considerar que o transcurso mais de 5 (cinco) anos para julgamento, tendo em vista que o acórdão pelo arquivamento do feito data de 07/05/2020 (com publicação no dia 20/05/2020) . Ou seja, a prescrição se faz presente no caso em tela, tendo o acórdão embargado restado omisso quanto à matéria. 
	Mais recentemente, foi julgado pelo Plenário do STF o Tema 899, referente ao RE 636.886-RG/AL, de relatoria do Min. Alexandre de Moraes, ocasião em que foi fixada a tese "É prescritível a pretensão de ressarcimento ao erário fundada em decisão de Tribunal de Contas", realçando a necessidade de aplicação do art. 174 do CTN - que fixa em cinco anos o prazo para a cobrança do crédito fiscal e para a declaração da prescrição intercorrente. Sobre o tema, colhe-se o seguinte do voto do Ministro Alexandre de Moraes:
	Há ressaltar que tal entendimento já vinha sendo utilizado pelo STF, fixando em 5 anos o prazo da prescrição da pretensão punitiva ou da pretensão de ressarcimento. Vejamos trecho da decisão monocrática exarada no MS nº 36.461/DF em que o Min. Ricardo Lewandowski deferiu liminar para que fossem suspensos os efeitos dos acórdãos exarados pelo TCU: 
 (...) Não obstante, como já exposto, a Primeira Turma do STF entendeu que 'a prescrição da pretensão punitiva do TCU é regulada integralmente pela Lei nº 9.873/1999, seja em razão da interpretação correta e da aplicação direta desta lei, seja por analogia' (MS 32.201/DF, de relatoria do Ministro Roberto Barroso) . 
Nesse sentido, tendo em conta os próprios marcos interruptivos trazidos pelo TCU nas informações prestadas, em juízo perfunctório, vislumbro a ocorrência da prescrição punitiva da Corte de Contas em relação às infrações imputadas ao impetrante no caso dos autos. 
Isso porque o fato objeto da apuração conduzido pela Corte de Contas remonta ao período de 26/4/2007 a 5/8/2007, vigência do Convênio 046/2007 (Siafi nº 591876) , celebrado entre a Sociedade de Assistência Social, Cultural e Recreativa de Ibiraçu - SACRI e o Ministério de Turismo (págs. 68-86 do documento eletrônico 3) . 
Ademais, o processo de controle externo que deu origem ao ora impugnado Acórdão 15720/2018-TCU-Primeira Câmara foi autuado em 23/2/2015, data em que o TCU teve reconhecimento dos fatos (pág. 13 do documento eletrônico 92) . 
No entanto, o impetrante só recebeu a citação no âmbito do TCU em 20 de outubro de 2015 (documento eletrônico 8) . 
ASSIM, VERIFICADO O DECURSO DE MAIS DE 5 ANOS ENTRE A CONDUTA SUPOSTAMENTE IRREGULAR E A CITAÇÃO DO RESPONSÁVEL PARA RESPONDER AO PROCESSO DE CONTROLE EXTERNO EXERCIDO PELO TCU (art. 2º da Lei 9.873/1999) , ao que parece, teria ocorrido a prescrição da pretensão punitiva estatal, nos termos da Lei 9.873/1999, tal como sustentado pelo impetrante. 
Nesse sentido são as manifestações exaradas pelo Ministério Público Federal nos autos do MS 35.430/DF, de relatoria do Ministro Alexandre de Moraes e do MS 35.165, de relatoria do Ministro Gilmar Mendes. 
Isso posto, defiro a liminar para suspender os efeitos do Acórdãos 3.872/2017 e 15.720/2018 proferidos pela 1ª Câmara do TCU até o julgamento de mérito desta impetração. 
	Adicionalmente, entendeu o Min. Alexandre de Moraes, relator do mesmo Tema 899, no julgamento da Medida Cautelar em Mandado de Segurança nº 36.523/DF: 
 (...) Na presente hipótese, CONSIDERO RELEVANTE A ALEGAÇÃO DE QUE O DIREITO LÍQUIDO E CERTO DECORRE DA PRESCRITIBILIDADE DA PRETENSÃO DE RESSARCIMENTO AO ERÁRIO FUNDADA EM DECISÃO DO TRIBUNAL DE CONTAS DA UNIÃO. Esse tema foi objeto de SUSPENSÃO NACIONAL decretada pelo meu antecessor, o saudoso Ministro TEORI ZAVASCKI, no RE 636.886 - Tema 899 (DJe de 4/10/2016) . 
Embora essa decretação não vincule, tecnicamente, a atuação do Tribunal de Contas da União, vejo com ressalvas a conclusão adotada pelo ato aqui impugnado, que foi enfático, ao afirmar que 'por força do art. 37, § 5º, da Constituição Federal, a jurisprudência remansosa desta Corte reconhece a imprescritibilidade das ações de ressarcimento ao Erário, como a discutida nestes autos. Nesse sentido, manifesta-se a Súmula 282 do TCU: 'As ações de ressarcimento movidas pelo Estado contra os agentes causadores de danos ao Erário são imprescritíveis´. 
Esta CORTE tem avançado para restringir o alcance do art. 37, § 5º, da CF, que segundo a jurisprudência atual, não torna imprescritível toda e qualquer pretensão de ressarcimento ao erário. Esse pressuposto de direito, aliado à exigibilidade do crédito constituído em desfavor do impetrante, fazem surgir, no presente caso, hipótese de deferimento do pedido liminar. 
NESSA LINHA DE CONSIDERAÇÃO, REGISTRAM-SE NA CORTE POSIÇÕES FAVORÁVEIS AO QUE SUSTENTA A IMPETRANTE: MS 34.467 MC, REL. MIN. ROSA WEBER, DJE DE 4/11/2016; MS 35.208 MC, REL. MIN. LUIZ FUX, DJE DE 9/11/2017; MS 34.256 MC, REL. MIN. ROBERTO BARROSO, DJE DE 1º/8/2016; MS 34.705 MC, REL. MIN. RICARDO LEWANDOWSKI, DJE DE 3/10/2017; MS 35.430 MC, REL. MIN. ALEXANDRE DE MORAES, DJE DE 1º/2/2018. 
	Ainda, a decisão exarada pelo Min. Luís Roberto Barroso no MS nº 34.256MC/DF, que subsidiou os precedentes supracitados, cuidou da pretensão sancionatória do TCU em virtude de relevante lapso temporal entre a data dos fatos e a citação. Vejamos: 
 (...) 13. A plausibilidade das alegações decorre do recente reconhecimento da repercussão geral, pelo Plenário desta Casa, quanto à prescritibilidade da pretensão de ressarcimento ao erário fundada em decisão de Tribunal de Contas (RE 636.886, Rel. Min. Teori Zavascki) , com manifestação que aponta para uma possível revisão da jurisprudência pela aplicação do art. 37, § 5º, da Constituição Federal. Confira-se trecho pertinente da manifestação do relator: (...)  
"3. Não se desconhece que, ao apreciar o MS 26.210 (Rel. Min. RICARDO LEWANDOWSKI, Tribunal Pleno, DJe de 10/10/2008) , impetrado contra acórdão do TCU proferido em tomada especial de contas, este STF assentou a imprescritibilidade de pretensão de ressarcimento ao erário análoga à presente. 
No entanto, no julgamento do já citado RE 669.069, houve manifestações dos juízes desta Corte em sentido aparentemente diverso do fixado no precedente, formado quando a composição do Supremo era substancialmente diversa. Em face disso, incumbe submeter novamente à análise do Plenário desta Corte, sob a sistemática da repercussão geral, o alcance da regra estabelecida no § 5º do art. 37 da CF/88, relativamente a pretensões de ressarcimento ao erário fundadas em decisões de Tribunal de Contas. 4. Diante do exposto, manifesto-me pela existência de repercussão geral da questão suscitada." (destaques acrescentados) 
14. Observe-se que, em suas informações, o tcu não faz menção a nenhum marco suspensivo ou interruptivo da prescrição entre a data dos fatos e a da primeira notificação do impetrante acerca deles. 
14. Considero que, à luz do princípio geral da segurança jurídica, em princípio não são admissíveis hipóteses de imprescritibilidade, que, se existentes, devem ser interpretadas de forma restritiva. Nota-se que, no caso concreto, foi excedido até mesmo o prazo de dez anos, o maior prazo prescricional do direito civil (CC, art. 205) . 
15. Quanto à multa, também considero plausível a aplicação do prazo de cinco anos previsto no art. 1º da Lei nº 9.873/1999, que é expresso quanto ao termo inicial: a "data da prática do ato", e não a do seu conhecimento pelo TCU, ao contrário do que alegam as informações. Na hipótese dos autos, o referido prazo também parece ter sido excedido. 
16. Diante do exposto, DEFIRO O PEDIDO LIMINAR, PARA SUSPENDER TODOS OS EFEITOS DA CONDENAÇÃO DO IMPETRANTE nos autos da TCE nº Processo 005.360/2010-2. A presente decisão tem natureza precária, não induzindo pretenso direito adquirido ou consolidação de expectativas. 
	Patente, portanto, a existência de prescrição nos presentes autos, demandando que esta Corte de Contas proceda com o seu reconhecimento e, por conseguinte, com o cancelamento do débito e a baixa da responsabilidade. 
Conclusão 
	Ante o exposto, requer-se o CONHECIMENTO e PROVIMENTO dos presentes Embargos de Declaração para, emprestando efeitos modificativos ao acórdão, declarar a prescrição da pretensão de ressarcimento ao erário (matéria de ordem pública cognoscível ex officio e a qualquer tempo) , COM baixa de responsabilidade e cancelamento do débito."
	
É o Relatório.

8.1. Taynara Tiemi Ono (48.454/OAB-DF), representando Lucas Teixeira Machado e Talmo Silva Amaro Pessanha;  
8.2. Adaíres Aguiar Lima, representando Tribunal Superior Eleitoral.
8.3. Elias Sousa Maia Galvão Ribeiro (34047/OAB-DF) e outros, representando Luís Henrique de Oliveira Resende e Talmo Silva Amaro Pessanha.

Procurador Marinus Eduardo De Vries Marsico.

EMBARGOS DE DECLARAÇÃO EM TOMADA DE CONTAS ESPECIAL. QUESTIONAMENTO ACERCA DA PRESCRITIBILIDADE DO DÉBITO. AUSÊNCIA DE OMISSÃO, OBSCURIDADE OU CONTRADIÇÃO. CONHECIMENTO. NÃO PROVIMENTO. MANUTENÇÃO DO ACÓRDÃO EMBARGADO. CIÊNCIA AOS RECORRENTES.

TOMADA DE CONTAS ESPECIAL (TCE)

Secretaria de Controle Externo de Tomada de Contas Especial (SecexTCE).

Conforme consignado no Relatório precedente, estes Embargos de Declaração foram opostos pelos Srs. Luís Henrique de Oliveira Resende e Talmo Silva Amaro Pessanha em face do Acórdão 5163/2020-TCU-Segunda Câmara, julgado na sessão telepresencial de 7/5/2020 (Ata 13/2020 - 2ª Câmara) , o qual examinou Tomada de Contas Especial instaurada pelo Tribunal Superior Eleitoral (TSE) em desfavor dos embargantes em virtude da não comprovação da boa e regular aplicação dos recursos oriundos do Fundo Partidário referentes ao exercício financeiro de 2007.
2.	O julgado embargado, em seu item 9.2 decidiu pelo arquivamento do processo sem julgamento do mérito, sem baixa de responsabilidade e sem cancelamento do débito, a cujo pagamento continuam obrigados, solidariamente, os Srs. Luís Henrique de Oliveira Resende e Talmo Silva Amaro Pessanha para que lhes sejam dadas as respectivas quitações.
3.	De início, cabe conhecer do recurso por estarem preenchidos os requisitos de admissibilidade previstos nos artigos 32, II, e 34 da Lei Orgânica do Tribunal de Contas da União.
4.	À peça 119, os embargantes alegam prescrição da pretensão de ressarcimento ao Erário pelo TCU, uma vez decorridos mais de 10 anos desde os fatos irregulares sem que houvesse citação válida por parte do Tribunal que, em 7/5/2020, decidiu pelo arquivamento dos autos sem baixa de responsabilidade e sem cancelamento do débito. Isso porque, segundo entenderam os embargantes, as citações dos autos teriam sido consideradas nulas.
5.	No que diz respeito à suposta nulidade, vale recordar que a Unidade Técnica havia apenas proposto a repetição da citação válida já realizada nos autos, uma vez que identificou erro material referente à descrição do valor do débito, o que permitiu ao Tribunal, excepcionalmente, afastar a regra do § 1º do art. 19 da IN TCU-71/2012 para arquivar o processo sem a baixa da responsabilidade e sem o cancelamento do débito, em atendimento aos princípios da racionalidade administrativa e da economia processual, nos termos do art. 93 da Lei 8.443/1992 e arts. 169, inciso VI, e 213 do Regimento Interno do TCU.
6.	Vale conferir os seguintes trechos da instrução da SecexTCE à peça 99:
"15.	Em cumprimento ao Despacho do Ministro-Relator (peça 91) , foi promovida a citação dos Srs. Luis Henrique de Oliveira Resende e Talmo Silva Amaro Pessanha, representados por seu advogado, mediante os Ofícios 1077/2017-TCU/SecexAdministração e 1078/2017-TCU/SecexAdministração, respectivamente, ambos datados de 1º/11/2017 (peças 92-93) .
16. 	Os Srs. Luis Henrique de Oliveira Resende e Talmo Silva Amaro Pessanha tomaram conhecimento, por meio do seu advogado constituído nos autos, dos ofícios que lhes foram remetidos, conforme documentos constantes das peças 96-97, tendo apresentado, tempestivamente suas alegações de defesa, conforme documentação integrante da peça 98.
 (...) 
20.	Efetivamente, verifica-se que não houve o transcurso de mais de dez anos desde o fato gerador sem que tenha havido a notificação, uma vez que o fato gerador (não comprovação da boa e regular aplicação de recursos) ocorreu em 1º/5/2008 (conforme art. 32 da Lei 9.096/1995) e a agremiação partidária foi notificada por meio do Despacho 67/2008-CPADI, de 3/6/2008, publicado no Diário de Justiça em 9/6/2008 (peça 2, p. 79) e tomou ciência da reprovação da prestação de contas em 22/10/2008, conforme documento acostado aos autos à peça 2, p. 34-38. 
 (...) 
24.	Como se vê, o valor total do débito atribuído aos responsáveis (R$ 33.603,77, que atualizado até 1º/1/2017, seria de R$ 60.315,17) poderia, em tese, ter ensejado o arquivamento do processo, com fundamento no art. 93 da Lei 8.443/1992, nos arts. 169, inciso VI, e 213 do Regimento Interno do TCU, c/c os arts. 6º, inciso I, e 19 da IN-TCU 71/2012.
25.	Nada obstante, há que se ponderar que os dois responsáveis (Srs. Luis Henrique de Oliveira Resende e Talmo Silva Amaro Pessanha) foram citados validamente, devendo-se, pois, aplicar a regra prevista no art. 19, parágrafo único, da IN TCU-71/2012, in verbis:
 (...) 
34.	Dessa forma, haja vista a ocorrência de um pequeno erro material quando da citação, quanto ao valor do débito (onde se lê R$ 1.231,00, lê-se 1.213,00) , a inclusão de novo responsável pessoa jurídica e proposta de exclusão de outro responsável, mantendo-se os mesmos fundamentos adotados pela SecexAdministração à peça 90 e acolhidos pelo Ministro-Relator, propõe-se a citação dos Srs. Luis Henrique de Oliveira Resende (CPF 814.609.106-72) , Talmo Silva Amaro Pessanha (CPF 034.226.606-31) ; e da agremiação partidária Avante (CNPJ 59.933.952/0001-00) na forma constante da proposta de encaminhamento." (grifos acrescentados) 
7.	Com esses destaques, é de se assentar que a decisão ora recorrida não invalidou a citação dos embargantes, mas apenas abriu exceção à regra do § 1º do art. 19 da IN TCU-71/2012 para, excepcionalmente, dar lugar à aplicação do art. 93 da Lei 8.443/1992 e arts. 169, inciso VI, e 213 do Regimento Interno do TCU. Vale destacar, inclusive, que o erro material identificado (onde se lê R$ 1.231,00, lê-se 1.213,00) poderia ser corrigido na ocasião do julgamento sem qualquer prejuízo para os embargantes, com esteio no art. 171 do Regimento Interno do Tribunal o qual orienta que "Nenhum ato será declarado nulo se do vício não resultar prejuízo para a parte, para o erário, para a apuração dos fatos pelo Tribunal ou para a deliberação adotada.".
8.	Afastada a questão da nulidade da citação, cabe também lembrar que, nos termos do ainda vigente Acórdão 1441/2016-TCU-Plenário (Relator Ministro Benjamin Zymler) , que pacificou o entendimento deste Tribunal sobre esta matéria, a pretensão punitiva do Tribunal de Contas da União subordina-se ao prazo geral de prescrição indicado no art. 205 do Código Civil (dez anos) e sua contagem inicia-se a partir da data de ocorrência da irregularidade sancionada (1/5/2008, neste caso - item 20, peça 99) e é interrompida pelo ato que ordenar a citação, a audiência ou oitiva da parte (1/11/2017, neste caso - peça 91) , de modo que não há que se falar em prescrição no presente caso, porque o prazo prescricional foi interrompido antes de completar dez anos.
9.	Além disso, importa reafirmar, nesta oportunidade, que a jurisprudência desta Corte de Contas ainda é pacífica no sentido de que as ações de ressarcimento movidas pelo Estado contra os agentes causadores de danos ao Erário são imprescritíveis, nos termos do art. 37, § 5º, da Constituição Federal, da Súmula TCU 282 e de farta jurisprudência do Tribunal. 
10.	Não é do desconhecimento deste Tribunal que, na sessão virtual encerrada no dia 17/4/2020, o Plenário do Supremo Tribunal Federal, ao apreciar o Recurso Extraordinário 636.886, decidiu, em repercussão geral, com 7 votos favoráveis e 3 votos com ressalvas, fixar a tese de que "É prescritível a pretensão de ressarcimento ao Erário fundada em decisão do Tribunal de Contas.". Entretanto, a questão ainda está em análise interna pelo TCU, com vista à apresentação de recurso ao STF, prevalecendo a jurisprudência reinante, de modo que, neste momento, não há que se falar em prescrição do débito no prazo de 5 anos, como alega a recorrente.
11.	Nesse mesmo sentido tem caminhado os julgados desta Corte de Contas, a exemplo do entendimento acerca da prescrição da pretensão ressarcitória do TCU apresentado pelo Ministro Benjamin Zymler (Acórdão 5236/2020-TCU-Primeira Câmara, Sessão de 05/05/2020) , in verbis:
"12.	Enfatizo que estou aplicando a jurisprudência atual desta Corte de Contas sobre a matéria, consolidada na Súmula 282, para a prescrição do débito apurado e, no que tange à eventual aplicação de sanções, no incidente de uniformização de jurisprudência apreciado pelo Acórdão 1441/2016-TCU-Plenário, que adotou o prazo geral de prescrição indicado no art. 205 do Código Civil. Não desconheço que recentemente o Supremo Tribunal Federal, no âmbito do RE 636886/AL, fixou o seguinte enunciado para o Tema 899: "É prescritível a pretensão de ressarcimento ao erário fundada em decisão de Tribunal de Contas". Não obstante essa respeitável decisão, ainda pairam diversas dúvidas sobre a matéria, pois é possível a conclusão de que a deliberação não tratou da prescrição do processo de controle externo levado a cabo perante o Tribunal de Contas da União, mas sim da prescrição intercorrente ocorrida durante a fase de execução do acórdão condenatório do Tribunal.
13.	A decisão do STF versou sobre recurso extraordinário interposto pela União contra acórdão do Tribunal Regional Federal da 5ª Região que negou provimento a embargos de declaração opostos contra acórdão de sua lavra, assim ementado:
"EMENTA: TRIBUTÁRIO. PROCESSUAL CIVIL. EXECUÇÃO FISCAL. PROCESSO PARALISADO POR MAIS DE CINCO ANOS. PRESCRIÇÃO INTERCORRENTE. OCORRÊNCIA. 1. Para fins práticos, deve-se observar quando a Fazenda Pública foi intimada a providenciar o andamento do feito. Passados cinco anos sem diligências concretas, ocorre a prescrição intercorrente. Caso haja suspensão na forma do art. 40, da Lei n. 6.830/80, ocorre a extinção se o feito permanecer paralisado por mais de seis anos. 2. Na hipótese dos autos, houve o arquivamento sem baixa do processo em 12.08.1999 e até a data da sentença extintiva do feito em 05.06.2006, a Fazenda Nacional não apresentou nenhuma medida concreta quanto à localização do devedor ou de seus bens. Revela-se, portanto, inequívoca a ocorrência da prescrição intercorrente."
14.	No caso, a Fazenda Pública deixou a ação paralisada por mais de seis anos, o que ensejou a declaração de prescrição intercorrente no aludido caso concreto. Como se vê da leitura da ementa, a questão controversa em discussão naquela deliberação era unicamente a prescrição intercorrente ocorrida durante a fase de execução do acórdão condenatório do Tribunal.
15.	Com base nessa possível interpretação, a matéria decidida no aludido feito não teria nenhuma repercussão de ordem prática e jurídica na presente tomada de contas especial, cujo título executivo extrajudicial ainda não se formou. Caso a AGU, na execução de eventual decisão condenatória proferida neste feito, deixe de adotar as medidas pertinentes dentro do prazo de cinco anos, aí sim haverá a aplicação da tese emanada no RE 636886, com o reconhecimento da prescrição intercorrente da ação de ressarcimento ao erário fundada em decisão de Tribunal de Contas (a ação de execução fiscal) , pela hipotética inação da Fazenda Pública.
16.	Ainda que se interprete que a decisão do STF seja também aplicável à tramitação do processo de controle externo no âmbito do TCU, exsurgem outras diversas questões fundamentais para que esta Corte de Contas estabeleça novo tratamento acerca da prescrição do débito e da pretensão punitiva, em particular qual seria o dies a quo  (data de ocorrência do fato irregular ou data do seu conhecimento pelo TCU) e as hipóteses de interrupção da prescrição.
17.	Diante de todas as dúvidas ainda existentes sobre a decisão do STF no âmbito do RE 636886, opto por aplicar ao caso em exame a jurisprudência do TCU então existente, que se fundamenta no art. 37, § 5º, da Constituição Federal, no que tange ao ressarcimento do prejuízo, e no art. 205 da Lei 10.406/2002 (Código Civil) , no que se refere à pretensão punitiva." (grifos acrescentados) 
	Com essas observações, não é possível acatar a suscitada matéria de ordem pública relativa à prescrição e, não havendo no julgado embargado obscuridade, omissão ou contradição a ser sanada nesta oportunidade, VOTO no sentido de que o Tribunal adote a deliberação que ora submeto ao Colegiado.
TCU, Sala das Sessões Ministro Luciano Brandão Alves de Souza, em tagDataSessao.
AROLDO CEDRAZ 
Relator